臺灣臺中地方法院刑事判決　　　　　　　　　　　　　九十三年度交訴字第九六號
　　公　訴　人　臺灣臺中地方法院檢察署檢察官
　　被　　　告　庚○○
　　選任辯護人　許錫津律師
右列被告因公共危險等案件，經檢察官提起公訴（九十三年度偵字第五七二一號、第
七二一五號、第一三三六八號），本院合議庭裁定適用簡式審判程序，判決如左：
    主  文
庚○○服用酒類，不能安全駕駛動力交通工具而駕駛，處有期徒刑貳月；又因過失致
人於死，處有期徒刑壹年；又駕駛動力交通工具肇事，致人死亡而逃逸，處有期徒刑
捌月。應執行有期徒刑壹年陸月。
    犯罪事實
一、庚○○於民國九十三年三月十一日，於不詳時間、地點喝酒，其飲酒後吐氣所含
    酒精成份已達不能安全駕駛動力交通工具之程度，仍酒醉駕駛車牌號碼二Ａ─四
    三一九號自小客車（車主為張弘民）行駛於道路，嗣於九十三年三月十一日凌晨
    五時五十分許，沿臺中市○區○○路由東往西方向行駛，行經建成路與旱溪街之
    有號誌交岔路口時，因不勝酒力，操控能力降低，本應注意汽車行駛時，駕駛人
    應注意車前狀況，並隨時採取必要之安全措施；又汽車駕駛人於飲用酒類或其他
    類似物後其吐氣所含酒精濃度超過每公升○‧二五毫克時，不得駕車及汽車行近
    行人穿越道前，應減速慢行，無論有無交通警察指揮或號誌指示，均應暫停讓行
    人先行通過，又行車速度，應依標誌之規定，不得超速行駛，且當時天候晴、晨
    光、速限每小時五十公里、路面乾燥無缺陷、亦無障礙物、視距良好，依當時情
    形，並無不能注意之情形，竟疏未注意及此，貿然酒後以時速每小時五十至六十
    公里之速度超速行駛，致撞擊適沿旱溪街行人穿越道由北往南方向穿越建成路欲
    至祖聖公園之行人林孫錦粧、陳黃芍二人，林孫錦粧因而受有多處肢體骨折、顱
    內出血、胸腹部挫傷併內出血、外傷性休克等傷害，陳黃芍受有顱內出血、胸部
    挫傷、外傷性休克等傷害而當場死亡。詎庚○○肇事後，竟未下車察看並施予救
    助，反而駕車加速逃逸。庚○○於肇事後，有偵查權限之人知悉肇事人之前，主
    動至臺中市警察局第三分局東區分駐所陳明係肇事者，自首接受裁判，並經警測
    得其吐氣酒精濃度測試值為每公升○‧○六毫克（另送醫採集血液送驗結果，血
    液酒精濃度值為每毫升十八‧二五毫克，相當於吐氣每公升○‧○八毫克）。
二、案經被害人林孫錦粧之子戊○○、丁○○、丙○○、甲○○、乙○○及被害人陳
    黃芍之子己○○告訴臺中市警察局第三分局報告臺灣臺中地方法院檢察署檢察官
    及臺灣臺中地方法院檢察署檢察官相驗後自動檢舉偵查起訴。
    理  由
一、訊據被告庚○○對於右揭犯罪事實，於本院審理時均坦承不諱，核與告訴人戊○
    ○、丁○○、丙○○、甲○○、乙○○、己○○指訴之情節相符，且有道路交通
    事故現場圖、調查報告表（一）、（二）各一紙、酒精濃度測試值一紙、中山醫
    院生化檢驗報告單一紙、照片三十九張附卷及肇事後現場遺留之自小客車碎片四
    塊、車輛玻璃一包扣案足憑，復有內政部警政署刑事警察局中分三刑字第○九三
    ○○○○二四九號鑑驗書一份在卷可按。另查：
  (1)被告於酒醉後不能安全駕駛而仍駕駛汽車之事實，有酒精濃度測試值一紙、中山
    醫院生化檢驗報告單一紙為憑。按服用酒類不能安全駕駛動力交通工具之認定，
    參考德國、美國之認定標準，對於駕駛人於呼氣中酒精濃度達每公升零點五五毫
    克以上，血液濃度達百分之○．一一以上者，肇事率為一般正常人之十倍，應認
    為已達不能安全駕駛之標準（法務部八十八年五月十八日八八年度法檢字第一六
    六九號函參照）。本件被告經實施酒精濃度測試時，與肇事之時間歷時已逾八小
    時有餘，仍測得被告血液酒精濃度測試值為每毫升十八‧二五毫克，參以被告於
    本院審理時自白酒後駕車，被告關於酒後駕車之自白應與事實相符。且復發生本
    件車禍，被告於駕車肇事時已達不能安全駕駛之程度，甚為明確，其犯行堪以認
    定。
  (2)被害人林孫錦粧、陳黃芍均因此車禍死亡，亦經臺灣臺中地方法院檢察署檢察官
    督同檢驗員相驗屬實，均製有相驗筆錄、相驗屍體證明書、驗斷書在卷可憑。次
    按在市區道路，行車時速不得超過五十公里；且汽車行駛時，駕駛人應注意車前
    狀況，並隨時採取必要之安全措施；汽車行近行人穿越道前，應減速慢行，遇有
    行人穿越時，無論有無交通警察指揮或號誌指示，均應暫停讓行人先行通過；汽
    車駕駛人於飲用酒類或其他類似物後其吐氣所含酒精濃度超過每公升○‧二五毫
    克時，不得駕車。道路交通安全規則第九十三條第一項第一款、第九十四條第三
    項、第一百零三條、第一百十四條第二款分別定有明文。被告駕車自應注意上述
    道路交通安全規定，而參以道路交通事故調查報告表之記載，當時天候晴、晨光
    、速限每小時五十公里、路面乾燥無缺陷、亦無障礙物、視距良好，依當時情況
    ，被告顯無不能注意之情事，竟疏未注意及此，貿然酒後以時速每小時五十至六
    十公里之速度超速行駛，撞擊正穿越行人穿越道之被害人林孫錦粧、陳黃芍，並
    致林孫錦粧、陳黃芍死亡，被告自應負過失責任，被告之自白應與事實相符。而
    被告之過失行為與被害人林孫錦粧、陳黃芍死亡間，具有相當因果關係。
  (3)再按汽車駕駛人，駕駛汽車肇事致人受傷或死亡，應即採取救護或其他必要措施
    ，並向警察機關報告，不得駛離或逃逸，道路交通管理處罰條例第六十二條第一
    項定有明文。又因道路交通事故之發生，常非於己之鄰親家里，時有告救不能情
    事，乃科以肇事者須即採取救護或其他必要措施，並應向警察機關報告之法定義
    務，以防因就醫延誤致生無謂傷亡，並俾得通知傷亡者家屬到場，以明責任，是
    凡肇事人於行車肇事致人受傷或死亡，未即採取救護或其他必要措施，並向警察
    機關報告，即駕車逃逸者，均應依該規定處罰，至其嗣後是否受刑事訴追及已否
    與被害人達成民事和解，賠償損失，對其應受處罰乙節，並不生影響。職是之故
    ，汽車駕駛人駕駛汽車肇事，不論其責任之歸屬為何，即有義務留在肇事現場，
    採取救護或其他必要措施，並向警察機關報告，以維護他人之生命與其他用路人
    之交通安全。其立法目的，既係促使駕駛人於肇事致死傷後，能對被害人即時救
    護，報告警察機關，以減少死傷，是該罪之成立祇以行為人有駕駛動力交通工具
    肇事，致人死傷而逃逸之事實為已足，至行為人之肇事有否過失，則非所問（最
    高法院九十二年度臺上字第四四六八號刑事判決參照）。本件被告庚○○駕駛車
    輛撞擊被害人林孫錦粧、陳黃芍致其倒地，且依卷附現場圖、現場相片所示跡證
    ，撞擊力應十分巨大，被告對被害人林孫錦粧、陳黃芍當場傷害或死亡已有認識
    ，其竟未採取救護或其他必要措施，並向警察機關報告，即逕行駕車離去，其肇
    事逃逸已甚灼然。本件事證已明，被告酒後駕車之公共危險、過失致人於死及肇
    事逃逸犯行，均堪以認定。
二、核被告庚○○所為係犯刑法第一百八十五條之三之酒醉不能安全安全駕駛動力交
    通工具而駕駛罪、同法第二百七十六條第一項之過失致死罪及同法第一百八十五
    條之四之肇事逃逸罪。被告一駕車過失行為，致被害人林孫錦粧、陳黃芍二人死
    亡，為想像競合犯，應從一重處斷。又被告所犯上開三罪間，犯意各別，罪名有
    異，行為互殊，應予分論併罰。再被告酒後駕車及行經行人穿越道不依規定讓行
    人優先通行，因而致人死亡，依法應負刑事責任，被告所犯過失致死部分應依道
    路交通管理處罰條例第八十六條第一項規定加重其刑。又本件事故發生後，依員
    警溫智輝所製作之職務報告書所載，員警雖已於九十三年三月十一日上午七時許
    發現肇事之車號二Ａ─四三一九號自小客車，並依照車籍資料找尋肇事者。然依
    本件卷證所載，肇事車輛登記車主為張弘民，並非被告，案外人張弘民並陳稱不
    知實際使用車輛者之姓名、年籍，且經員警採驗肇事車輛遺留之指、掌紋，經比
    對與被告或不相符，或因紋線模糊不清無法比對，亦有卷附內政部警政署刑事警
    察局中分三刑字第○九三○○○○二四九號鑑驗書一份可按，是本件於被告出面
    陳明係肇事者之前，員警事實上尚無法依肇事車輛登記登主資料查明為被告肇事
    逃逸，是被告向臺中市警察局第三分局東區分駐所陳明係肇事者，應可認定係自
    首接受裁判，應依刑法第六十二條前段規定減輕其刑，並先加後減。爰審酌被告
    酒醉後已不能安全駕駛，仍不顧公眾之安危，貿然駕車，造成他人死亡，應予非
    難；兼衡及被告素行，犯後坦承犯行，被告過失程度之輕重，被告肇事後態度及
    被告肇事後更棄被害人於不顧，其罪行甚重，肇事後被告尚未能與被害人陳黃芍
    家屬達成民事和解並賠償損害（被告已與被害人林孫錦粧家屬部分達成和解，並
    據告訴人丙○○於九十三年九月三日當庭表明已與被告達成和解，有本院準備程
    序筆錄在卷可考）等一切情狀，分別量處如主文所示之刑，並定其應執行之刑。
據上論斷，應依刑事訴訟法第二百七十三條之一第一項、第二百九十九條第一項前段
，刑法第一百八十五條之三、第二百七十六條第一項、第一百八十五條之四、第五十
五條、第六十二條前段、第五十一條第五款，道路交通管理處罰條例第八十六條第一
項，罰金罰鍰提高標準條例第一條前段，判決如主文。
本案經檢察官葉芳如到庭執行職務。
中      華      民      國    九十三    年     十一     月     十二     日
                                  臺灣臺中地方法院交通法庭
                                        法  官  張  清  洲
右正本證明與原本無異。
如不服本判決，應於送達後十日內向本院提出上訴狀（須附繕本），上訴於臺灣高等
法院臺中分院。
                                        書記官
中      華      民      國    九十三    年     十一     月     十五     日
附錄論罪科刑法條
刑法第一百八十五條之三
服用毒品、麻醉藥品、酒類或其他相類之物，不能安全駕駛動力交通工具而駕駛者，
處一年以下有期徒刑、拘役或三萬元以下罰金。
刑法第二百七十六條第一項
因過失致人於死者，處二年以下有期徒刑、拘役或二千元以下罰金。
刑法第一百八十五條之四
駕駛動力交通工具肇事，致人死傷而逃逸者，處六月以上五年以下有期徒刑。
